# 上市公司全资子公司无偿转让股权给社保基金后，上市公司国有股东对非国有股东如何补偿

提问人：huangliCPA 时间：2017-11-21 19:42:39
还有，A公司对被投资单位原持股比例为25%，按权益法核算，国有股转社保基金后持股比例减少3%，被投资单位上市首次公开发行股票后，持股比例减少4%，最终A公司的股权被稀释至18%，但董事席位及派出的核心管理人员不变，仍具有重大影响，仍可按权益法核算。 但问题来了，A公司此长期股权投资，每月根据被投资单位的净利润确认了投资收益， 17 年1-10月累计确认了 1 亿投资收益。但 17 年11-12月被投资单位盈利较小，且A公司持股比例从25%减至18%， 17 年根据被投资单位全年净利润乘以稀释后的持股比例，计算的投资收益金额将会小于截至 10 月按稀释前的持股比例已确认的投资收益。差额部分怎么处理？是不是被投资单位上市前确认的投资收益，不需要进行调整，（因为对应的长期股权投资-损益调整已经分别在国有股减持时冲未分配利润了，在被投资单位首发时冲资本公积-其他资本公积了）从上市后至 17 年 12 月 31 日的利润，按稀释后的持股比例确认投资收益即可。

回答人：chenyiwei
投资收益分段计算。因该公司在H股发行股份而导致所享有权益的增加额调整资本公积——其他资本公积。

提问人：huangliCPA 时间：2017-11-21 18:55:46
请教大家：
某上市国企的全资子公司A有限公司，投资的B公司（持股25%，权益法核算）要在H股首发股票，A公司需要要向社保基金无偿转让股权，因A公司是国有上市公司100%持股的，所以在A公司的股东会层面，没有非国有股东的问题。但国有上市公司，股东里面有很多非国有股东，这部分非国有小股东不需要承担国有资本转让给社保基金的义务。那么，国有上市公司的国有股东要对非国有小股东补偿这部分无偿转让的股权吧？这怎么补偿？小散户天天换手，以股权分配日的股东名册来确认，股东名册里有多少是国有多少是非国有，这怎么区分？就算历尽千辛万苦区分开来了，如何补偿，以未分配利润补偿？在分配利润的时候还能同股不同权？上市公司明年的利润分配方案，国有股东每股分配 1 块，非国有股东每股分配1.2元？好像深交所没这样的先例吧？
我真的是风中凌乱了。

回答人：chenyiwei
这种情况直接将现金支付给上市公司的单个非国有股东肯定是不现实的。建议国有上市公司的国有股东以市场公允价值向A有限公司收购需转持给社保基金的股份，然后由国有股东代表A公司履行转持义务。

提问人：huangliCPA 时间：2017-11-21 21:09:31
对的，陈老师，我找到一个案例：《东方创业：关于收到控股股东东方国际（集团）有限公司现金补偿的公告》：公司控股股东东方国际（集团）有限公司以现金对本公司划转华安证券股份事宜进行补偿，本公司于 2016 年 12 月 29 日收到控股 股东划转的上述补偿款 39,581,621.80 元。---------由其国有控股股东用现金补偿。。。。但问题又来了，这个案例的前十大国有股东仅此一家。而我这个客户的前十大股东有五家国资，是五家一起补？还是仅大股东补。我只能让客户去咨询国资委和证监会后开股东会决议啦。

回答人：chenyiwei
一般是按这五家国有股东持有上市公司股权的相对比例确定补偿比例（如某个国有股东明确不承担转持义务的，则予以排除）。可咨询国资委和证监会确定，但首先还是这五家先协商。

提问人：huangliCPA 时间：2017-11-24 10:08:30
陈老师，再请教一下，如果履行了国有股无偿划转社保基金义务的A公司，其母公司B对其100%持股---B的母公司C又对B公司100%持股-----但C公司的股东有国有股东非国有股东，这样需要层层向上穿透，一直穿透到C公司的股东，甚至股东的股东来履行国有股东对非国有股东的补偿义务吗？还是到A公司的股东会层面就打住，A公司100%由B公司持股，就不存在对非国有股东的补偿问题？

回答人：chenyiwei
C如有非国有股东，则C的下属企业（无论哪一层）无偿划出资产，都会损害非国有股东的利益，所以也需要向C的非国有股东作出补偿，这样就有向上穿透的必要了。

提问人：呼叫帮助 时间：2018-03-18 21:00:08
无偿转让股权给社保基金，财政部或证监会有这方面的财务处理规定吗？

回答人：chenyiwei
财企[2009]94号文第十五条。